臺灣高等法院臺南分院民事裁定　100年度抗字第116號
抗　告　人　榮星電線工業股份有限公司
法定代理人　王東憲
上列抗告人與相對人銳普電子股份有限公司等間給付貨款事件，
對於中華民國100年6月10日臺灣臺南地方法院所為（移轉管轄）
裁定（100年度訴字第504號），提起抗告，本院裁定如下：
    主  文
抗告駁回。
抗告訴訟費用新台幣壹仟元由抗告人負擔。
    理  由
一、抗告意旨略以：兩造之交易已有數年，雙方均以言詞約定付
    款地在台南市（原台南縣）之伊公司，歷年來均由相對人將
    貨款支票寄至伊公司，再由伊提示交換，是項約定，無論以
    文書或言詞，抑以明示或默示為之，是否與債權契約同時訂
    定，均無不可，依民事訴訟法第12條規定，可證兩造曾有債
    務履行地之約定，原裁定認事違誤等語。併抗告聲明：(一)
    原裁定廢棄。(二)程序費用及抗告費用由相對人負擔。
二、經查：
(一)按訴訟之全部或一部，法院認為無管轄權者，依原告聲請或
    依職權以裁定移送其管轄法院，民事訴訟法第28條第1項定
    有明文。又因契約涉訟者，如經當事人定有債務履行地，得
    由該履行地之法院管轄，此乃民事訴訟法第12條就特別審判
    籍所設之規定，是項約定，無論以文書或言詞，抑以明示或
    默示為之，是否與債權契約同時訂定，固均無不可，即其履
    行地定有數處或雙務契約當事人所負擔之債務雙方定有互異
    之債務履行地者，各該履行地之法院亦皆有管轄權，惟必以
    當事人間有約定債務履行地之意思表示合致，始有該條規定
    之適用。又事件管轄權之有無，乃法院應依職權調查之事項
    ，當事人如主張受訴法院依民事訴訟法第12條規定有管轄權
    ，而為對造所否認者，自仍應依同法第277條本文之規定，
    就該「定有債務履行地」之利己事實負其舉證責任（最高法
    院98年度台抗字第468號裁定參照）。且所謂「當事人定有
    債務履行地」，專指當事人以契約訂定之清償地而言，民法
    第314條所定之債務履行地（法定清償地），則非該條文所
    指之清償地，蓋如在兩造未以契約約定債務履行地之情形下
    ，即逕許債權人以法定清償地定管轄法院，實有違「以原就
    被」之原則。
(二)經查，本件相對人即被告營業所在地係設在新北市○○區○
    ○路2號10樓，依民事訴訟第2條第2項規定，本應由臺灣板
    橋地方法院管轄。抗告人即原告雖主張兩造就系爭契約之履
    行曾約定給付貨款地為台南市，而有債務履行地之約定，並
    提出支票及退票理由單為憑（見原審卷第9-10頁）；惟此為
    相對人所否認，抗辯稱：本件自99年7月2日至99年10月18
    日交易之貨款，兩造係約定由超信（深圳）電子廠直接匯至
    抗告人設在香港之港幣帳戶等語，併提出和解書為憑（見原
    審卷第50-53頁）。而管轄權之有無，雖為受訴法院應依職
    權調查之事項，惟當事人對此訴訟成立要件之舉證責任仍不
    因而免除，已如前述，然依抗告人所陳及提出之支票及退票
    理由單所載，該支票係94年間相對人所交付，其內容並無關
    於兩造約定契約履行地之記載，自不能僅憑該支票係由抗告
    人在台南市提示即遽論兩造間就債務履行地已有所約定；況
    該支票係屬兩造於94年間債權債務之證據資料，亦難認與
    本件債務之履行地判斷有何關連性，且縱認歷年來均由相對
    人將貨款支票寄至抗告人公司，亦不能證明兩造間有以契約
    約地債務履行地，是抗告人並未能就其所主張兩造曾約定以
    台南市為債務履行地之事實舉證證明，自難認抗告人所主張
    原法院為債務履行地法院為可採信。
三、綜上所述，原法院並無民事訴訟法第12條所規定之特別管轄
    權，而相對人之營業所在地係設在新北市中和區，有兩造訴
    狀可按，依民事訴訟法第2條第2項之規定，自應由臺灣板橋
    地方法院管轄。茲抗告人向無管轄權之原法院起訴，要屬違
    誤，原法院依職權將本件移送該管轄法院（原法院誤引第1
    條第1項，惟不影響本件之認定），經核於法並無違誤。抗
    告論旨，猶執前詞，指摘原裁定不當，求予廢棄，不能認為
    有理由。
四、據上論結，本件抗告為無理由，依民事訴訟法第495條之1第
    1項、第449條第1項、第95條、第78條，裁定如主文。
中    華    民    國   100    年    8     月    22    日
                  民事第一庭    審判長法  官  丁振昌
                                      法  官  林永茂
                                      法  官  高明發
上為正本係照原本作成。
本裁定除以適用法規顯有錯誤為理由外，不得再抗告。如提再抗
告，應於收受送達後十日內向本院提出再抗告狀（須附繕本），
並繳納再抗告費新台幣一千元。
提起再抗告應委任律師或具有律師資格之人之委任狀；委任有律
師資格者，另應附具律師資格證書及釋明委任人與受任人有民事
訴訟法第466條之1第1項但書或第2項所定關係之釋明文書影本。
中    華    民    國   100    年    8     月    22    日
                                      書記官  王全龍
【附註】
民事訴訟法第495條之1第2項準用同法第466條之1第1、2項規定
：
(1)對於第二審判決上訴，上訴人應委任律師為訴訟代理人。但上
  訴人或其法定代理人具有律師資格者，不在此限。
(2)上訴人之配偶、三親等內之血親、二親等內之姻親，或上訴人
  為法人、中央或地方機關時，其所屬專任人員具有律師資格並
  經法院認為適當者，亦得為第三審訴訟代理人。
民事訴訟法第466條之2第1項：
  上訴人無資力委任訴訟代理人者，得依訴訟救助之規定，聲請
  第三審法院為之選任律師為其訴訟代理人。